臺灣桃園地方法院刑事交通事件裁定　　　　　　　　九十二年度交聲字第四二五號
　　異　議　人　甲○○
　　原處分機關　交通部公路總局新竹區監理所桃園監理站
右列受處分人因違反道路交通管理處罰條例案件，對於交通部公路總局新竹區監理所
桃園監理站九十二年八月二十日所為之處分（原處分：桃監裁三字第裁五二—Ｄ九Ｂ
二一四二二一號），聲明異議，本院裁定如左：
    主  文
異議駁回。
    理  由
一、本件異議人聲明異議意旨略以：原裁決書所認定異議人違規之事實，僅係單純根
    據異議人血液中酒精濃度超過標準為其論據，惟異議人當日並無酒後駕車之情事
    ，異議人當日係遭第三人葉正明過失駕駛超越對向車道而撞擊發生車禍，異議人
    送醫急救後抽血始違誤測出酒精濃度值為一點九六ＭＧ／Ｌ，致超出法律所規定
    之零點五五之標準臨界值，然果真異議人血中酒精濃度高達一點九六ＭＧ／Ｌ之
    程度，依學界相關研究報告指稱，身體應會有「體溫降低、血糖降低、肌肉控制
    差、癲癇發作」等明顯症狀，且已達「迷醉、無法開車」之程度，但異議人當時
    係從其所服務之「煜昌織造廠」上完大夜班後，上午九點多下班後返家途中始發
    生前述車禍，若異議人果已達到「迷醉、無法開車」之程度，豈尚能平安順利遠
    自觀音騎車約二十幾分鐘回到桃園縣大園鄉內海村十鄰下厝一六三號附近才因發
    生車禍遭警查獲，又當時為異議人傷勢救治之敏盛綜合醫院大園分院之醫生看到
    此等酒精濃度檢驗結果，亦感十分不可思議而對結果正確性持相當懷疑之態度，
    由此可知前述酒精濃度測試報告根本不正確，自無從作為裁決書判斷之基礎等語
    。原處分機關移送意旨則以：本案經原舉發人（即桃園縣警察局大園分局）之值
    勤員警，於九十二年五月十二日十一時二十二分許，在桃園縣大園箱內海村十鄰
    下厝一六三號因有交通事故發生，員警趕至現場處理時發現係車號九八五—ＧＦ
    號營業貨運曳引車與車號ＭＯＪ—二○六重機車發生撞擊，異議人渾身酒味，人
    、車倒地，處理員警緊急將異議人送至大園敏盛醫院急救，異議人當時已有意識
    不清之狀，處理員警無法對其進行呼氣式酒精濃度測試，遂請大園敏盛醫院醫生
    對其抽血作血中濃度酒精檢測，經測得血中酒精濃度（經換算為呼氣酒精濃度）
    為一點九六ＭＧ／Ｌ，另處理員警於九十二年六月三日二十時至大園敏盛醫院為
    其製作車禍筆錄時，異議人亦坦承發生車禍前曾與同事一起喝維士比，處理員警
    認異議人酒後駕車之違規事實屬實，遂依法開立桃警局交字第Ｄ九Ｂ二一四二二
    一號，並無不當，原處分機關、道路交通管理處罰條例第三十五條第一項第一款
    、第九十二條第一項、第三項及違反道路交通管理事件統一裁罰基準及處理細則
    （下稱處理細則）第二十六條，及道路交通安全規則第一百十四條第二款規定舉
    發，而依同處理細則第四十一條第四項規定裁決等語，資為答辯。
二、按，「汽車駕駛人，駕駛汽車經測試檢定有左列情形之一者，處新臺幣一萬五千
    元以上六萬元以下罰鍰，並當場移置保管其車輛及吊扣其駕駛執照一年；因而肇
    事致人受傷者，並吊扣其駕駛執照二年；致人重傷或死亡者，吊銷其駕駛執照，
    並不得再考領：一、酒精濃度超過規定標準：：」，又「本條例之罰鍰基準、舉
    發、罰鍰繳納、向處罰機關陳述意見或裁決之處理程序、易處吊扣汽車牌照或駕
    駛執照基準及繳納機構等事項之處理細則，由交通部會同內政部定之」，道路交
    通管理處罰條例第三十五條第一項第一款、第九十二條第三項定有明文；再者，
    「汽車駕駛人有左列情形之一者，不得駕車：：二、飲用酒類或其他類似物後其
    吐氣所含酒精濃度超過每公升○‧二五毫克或血液中酒精濃度超過百分之○‧○
    五以上者」，道路交通安全規則第一百十四條第二款亦有明定。
三、經查異議人於九十二年五月十二日服用酒類駕駛動力交通工具，涉犯刑法第依百
    八十五條之三之公共危險罪嫌，先經本院桃園簡易庭以九十二年度桃交簡字第一
    三一五號判處罰金二萬五千元後，異議人提出上訴，由本院刑事合議庭以九十二
    年度交簡上第一四四號審理，又本院於該案審理程序中，曾傳喚大園敏盛醫院醫
    檢師古美玲到庭作證，證人古美玲證稱：「當時作檢測之機器不僅做酒精濃度測
    試，其他血液測試也用同一臺機器，準確性不會有問題，而機器做完血液酒精濃
    度測試後再由電腦自行換算成呼氣酒精濃度值，當時被告所作之酒精濃度數值並
    不會過高或異常，一般若覺得異常會再做複驗，本件並沒有什麼異常，而被告血
    液檢體容器之標籤上會有檢體編號、姓名及病歷號碼，在作檢驗前都會做確認有
    無標籤脫落或檢體錯誤的情況，本件亦無此情形，而被告的酒精濃度測試值大概
    會呈現意識不清的情況，但不至於昏迷等語」，異議人酒精測試值之正確性既已
    由證人古美玲於該案審理中證述詳實，本件應無傳喚異議人之主治醫師到庭作證
    之必要，且該酒精測試數值縱有些微誤差，亦遠超越一般社會觀念上認定呼氣酒
    精濃度達零點五五ＭＧ／Ｌ以上即可能有不能安全駕駛情況之數值；再查，異議
    人於警詢中供稱與同事喝酒完後獨自騎乘車號ＭＯＪ─二○六號機車，行駛潮音
    路左轉內海戰備跑道回家，行至內海村十鄰一百六十三號前與葉正明所駕駛之車
    號九八五─ＧＦ號曳引車發生對撞等語，經車禍現場處理及為異議人製作筆錄之
    員警曾炎盛於本院九十二年度交簡上第一四四號案件審理中結稱：「被告於警詢
    中的確有說是和同事喝完酒後騎車回家路上發生車禍，伊去現場處理時有聞到被
    告身上很濃的酒味，伊當時是詢問過醫院後待被告身體狀況比較好之情況才去醫
    院做筆錄等語。」，顯見異議人於發生車禍前確實有飲用酒類；次查，異議人所
    辯當天早上九點多下班就直接回家，並無喝酒等情，本院於審理前開異議人上訴
    案件時曾依職權敏盛綜合醫院大園分院調取異議人車禍送醫後之急診病歷及向異
    議人任職之煜昌織造廠調取異議人九十二年五月份之出勤明細表，該病歷表明確
    記載異議人到院時間為九十二年五月十二日上午十一時十分，有敏盛綜合醫院急
    診病歷在卷可稽，異議人及證人葉正明亦於本院審理中供陳車禍發生時間為九十
    二年五月十二日上午十時許等語，顯見車禍發生時間應為九十二年五月十二日上
    午十時許，又異議人於九十二年十一日夜間七時五十九分打卡上班，於隔日凌晨
    四時四十分打卡下班，距離車禍時間已長達五小時，異議人雖辯以當日要下班時
    臨時機器出狀況，為排除狀況及與同事交接而上午九時許始離開工廠云云，惟參
    酌證人即被告主管楊柳宏於該案到庭證稱：「當天伊先走，並無看到被告何時下
    班，而打卡機係設在守衛室，員工下班出去才打卡等語。」，衡之常情，打卡機
    既設在工廠出入之守衛室，異議人既已打卡，通常可資認定異議人實際下班時間
    ，否則出勤明細表如何彰顯記載員工出勤狀況之功能，且縱有如異議人所述臨時
    機器出狀況而上午九時許始離開公司，則距離出勤紀錄表上記載的異議人下班時
    間已間隔四小時餘，參之上述出勤紀錄表，亦有異議人上午八時許、十一時許始
    打卡下班之紀錄，案發當日則並未有其他之加班至上午九時許之憑據，顯不符事
    理之常。再參照證人楊柳宏於該案中證稱異議人於九十二年五月十一日至十二日
    上班時間並無喝酒情事，異議人如係於上班前喝維士比，衡情實不可能於次日上
    午十時許發生車禍後仍被被檢測出如此高之酒精濃度測試值。綜上所述，本件被
    告應係於九十二年五月十二日上午四時四十分許夜班下班後至同日上午十時許內
    某時飲用酒類逾量，不能安全駕駛而駕駛機車上路，異議人所為有違道路交通安
    全規則第一百十四條第二款規定之事由，則執勤員警依道路交通管理處罰條例第
    三十五條第一項第一款規定、第九十二條第三項及違反道路交通管理事件統一裁
    罰基準及處理細則第二十六條，及道路交通安全規則第一百十四條第一項第二款
    規定舉發，即屬適法，而原處分機關所為之原處分，尚在法定裁罰標準即「處新
    臺幣一萬五千元以上六萬元以下罰鍰」範圍之內，乃依同處理細則第四十一條第
    四項規定裁決，即無不當。
四、綜上，本件原處分尚屬適法，異議人執此聲明異議，非有理由，本件異議應予駁
    回。
五、據上論斷，應依道路交通管理處罰條例第八十七條第二項、道路交通案件處理辦
    法第十九條，裁定如主文。
中      華      民      國    九十三    年      六      月     十一     日
                                臺灣桃園地方法院交通法庭
                                      法  官   周炳全
右正本證明與原本無異。
如不服本裁定，應於裁定送達後五日內向本院提出抗告狀。
                                      書記官   陳夏施
中        華        民        國     九十三    年   六   月    十七    日
道路交通管理處罰條例【民國 92 年 1 月 2 日 修正】
第三十五條第一項：
    汽車駕駛人，駕駛汽車經測試檢定有左列情形之一者，處新臺幣一萬五千元以上
    六萬元以下罰鍰，並當場移置保管其車輛及吊扣其駕駛執照一年；因而肇事致人
    受傷者，並吊扣其駕駛執照二年；致人重傷或死亡者，吊銷其駕駛執照，並不得
    再考領：一  酒精濃度超過規定標準。
            二  吸食毒品、迷幻藥、麻醉藥品及其相類似之管制藥品。
第九十二條第一項：
    本條例之罰鍰基準、舉發、罰鍰繳納、向處罰機關陳述意見或裁決之處理程序、
    易處吊扣汽車牌照或駕駛執照基準及繳納機構等事項之處理細則，由交通部會同
    內政部定之。
道路交通安全規則：
第一百十四條
    汽車駕駛人有左列情形之一者，不得駕車：
            一  連續駕車超過八小時者。
            二  飲用酒類或其他類似物後其吐氣所含酒精濃度超過每公升○‧二五
                克或血液中酒精濃度超過百分之○‧○五以上者。
            三  吸食毒品、迷幻藥、麻醉藥品或其相類似管制藥品者。
            四  患病影響安全駕駛者。
            五  營業小客車駕駛人未向警察機關請領執業登記證，或雖已領有而未
                規定放置車內指定之插座者。
